【裁判字號】    98,上更(一),391
【裁判日期】    980929
【裁判案由】    強盜
【裁判全文】
臺灣高等法院刑事判決             98年度上更(一)字第391號
上  訴  人
即  被  告  己○○
                    （現另案於臺灣臺北監獄執行）
指定辯護人  黃俊六律師
上列上訴人因強盜案件，不服臺灣臺北地方法院97年度訴字第19
82號，中華民國98年2月6日第一審判決（起訴案號：臺灣臺北地
方法院檢察署97年度偵字第19033、21185、21870號），提起上
訴，本院判決後，經最高法院發回更審，本院判決如下：
    主  文
原判決關於己○○強盜暨定執行刑部分撤銷。
己○○犯結夥三人以上，攜帶兇器，於夜間侵入住宅強盜罪，累
犯，處有期徒刑捌年陸月。
    事  實
一、己○○前於民國82、83年間因偽造有價證券案件，經原審法
    院以82年度易字第891號、83年度訴字第2453號判決各判處
    有期徒刑3年8月、3年2月確定，又於84年間因脫逃罪，經臺
    灣花蓮地方法院以84年度易字第557號判決判處有期徒刑3月
    確定，與上開2案件之執行刑接續執行後，於87年1月26日縮
    短刑期假釋出監付保護管束，因假釋期間犯罪經撤銷假釋，
    尚應執行殘刑2年8月9日。又於89年間因搶奪等案件，經原
    審法院以89年度訴字第704號就搶奪罪部分判處有期徒刑1年
    、竊盜罪部分各判處有期徒刑1年、10月、偽造文書部分判
    處有期徒刑7月，並定應執行有期徒刑3年2月確定，另於同
    年間因偽造有價證券案件，經原審法院以89年度訴字第354
    號判決判處有期徒刑3年8月確定，嗣經減刑，並與上開殘刑
    接續執行，於96年4月17日假釋付保護管束，於96年7月16日
    期滿，未經撤銷假釋視為執行完畢。
二、己○○因缺錢花用，知悉庚○○位在臺北縣新店市○○路76
    巷6號2樓之住處內常有人賭玩麻將，出入客人身懷鉅款，頓
    萌以暴力攫取財物之歹念，遂於97年7月30日，以電話邀約
    廖文良（經本院判處有期徒刑8年6月，並經最高法院駁回上
    訴確定）去上址強盜，並指示廖文良購買攜帶雨衣、口罩、
    頭套等，作為遮掩身分之工具，廖文良另將上情轉知許紘輔
    （由原審判處有期徒刑8年，經本院以其上訴未敘明具體理
    由，不合程式，逕予判決上訴駁回確定）。廖文良、許紘輔
    即與己○○，共同基於意圖為自己不法所有之犯意聯絡，由
    廖文良駕駛其女友所有之車牌號碼0181-QX號自用小客車，
    搭載許紘輔至臺北縣新店市○○路○段235號前與己○○會合
    ，己○○並攜帶其向就讀小學之姪子所借，客觀上尚無法認
    定具有殺傷力、類似真槍之玩具手槍1支供強盜所用，三人
    會合後即共車朝庚○○之住處方向行駛。途經臺北縣新店市
    ○○路○段337號「上權名家刀品店」時，推由廖文良下車購
    買客觀上足以對人之生命、身體、安全造成危害，可供作為
    兇器使用之開山刀1把作為強盜工具。迨於97年7月30日21時
    許之夜間，己○○、廖文良、許紘輔抵達庚○○住處時，為
    遮掩容貌、體型以逃避刑責，己○○穿上預藏之雨衣、頭戴
    黑色頭套，廖文良、許紘輔則均戴口罩，之後便利用庚○○
    住處大門未上鎖之機會，先後侵入庚○○住處，己○○先持
    類似真槍之玩具手槍高舉，喝令「搶劫、不許動」等語，許
    紘輔則將開山刀抵住戊○○頸部，以控制在場賭玩麻將之丙○○、壬○○、乙○○、戊○○及在旁觀看之丁○○之行動
    ，丙○○、壬○○、乙○○、戊○○、丁○○因一時之間無
    法辨別己○○所持手槍之真假，又遭許紘輔持刀以對，而遭
    此強暴、脅迫方式至使丙○○、壬○○、乙○○、戊○○、
    丁○○心生畏懼不能抗拒，丙○○、壬○○、乙○○、戊○○只得分別將身上新臺幣（下同）12,000元、7,800元及手
    機1支、5,000元、8,000元及SANSUNG廠牌手機1支取出放在
    桌上。廖文良另進入上址廚房內拿取庚○○所有，客觀上足
    以對人之生命、身體、安全造成危害，可供作為兇器使用之
    菜刀1把，持向甫從廁所出來之甲○○恫嚇「身上有沒有錢
    ？沒有的話就往肚子捅下去」等語，以此脅迫方式至使甲○○不能抗拒，將身上15,000元交予廖文良，廖文良並將丙○○、壬○○、乙○○、戊○○放在桌上之財物收走得手後，
    己○○、廖文良、許紘輔旋即共乘上開自小客車逃逸並朋分
    所得財物，廖文良並將戊○○之SAMSUNG廠牌手機交予丑○○使用（己○○、廖文良、許紘輔逃逸時將壬○○之手機遺
    落在庚○○屋外之樓梯旁，翌日由庚○○尋獲）。嗣因警方
    據報處理，始為警循線查獲上情，惟其等作案之玩具手槍、
    開山刀、菜刀、雨衣、頭套、口罩等物均因遭己○○、廖文
    良、許紘輔隨意丟棄而未能查獲。
三、案經臺北縣政府警察局新店分局報請臺灣臺北地方法院檢察
    署檢察官偵查起訴。
    理  由
一、證據能力方面：
  (一)證人即同案被告廖文良、證人即被害人庚○○、乙○○、丙○○、壬○○、戊○○、甲○○、丁○○、辛○○及證人子
    ○○、丑○○、劉佩珊、癸○○於警詢中之供述，屬傳聞證
    據，被告、辯護人及檢察官明知，但於準備程序及審判期日
    中均表示無意見，且迄言詞辯論終結亦未聲明異議，本院審
    酌上開證據資料製作時之情況，尚無違法不當及證明力明顯
    過低之瑕疵，認為以之作為證據應屬適當，爰依刑事訴訟法
    第159條之5規定，認定前揭供述均有證據能力。
  (二)證人廖文良、許紘輔、葉金英、乙○○、子○○於偵查中具
    結後向檢察官所為之陳述，雖亦屬傳聞證據，惟查無顯不可
    信之情況，依刑事訴訟法第159條之1第2項規定，自有證據
    能力。
  (三)本院下列所引用卷內之文書證據及物證，並無證據證明係公
    務員違背法定程序所取得，檢察官、被告、辯護人等於本院
    亦均未主張排除下列文書證據及物證之證據能力，且迄本院
    言詞辯論終結前均未表示異議，本院審酌前揭文書證據及物
    證並非公務員違背法定程序所取得，亦無刑事訴訟法第159
    條之4顯有不可信之情況，故下列文書及物證應均有證據能
    力。
二、訊據上訴人即被告己○○對於上開結夥三人攜帶兇器於夜間
    侵入住宅強盜之犯罪事實均坦承不諱，核與同案被告廖文良
    、許紘輔所供相符，且經證人乙○○、丙○○、壬○○、戊○○、甲○○、丁○○於警詢中、證人庚○○、乙○○、子
    ○○於偵查中及證人壬○○、戊○○、甲○○於原審審理時
    指訴在卷（見97年度偵字第19033號卷一第45至50、54至68
    頁、97年度偵他字第7930號卷第130至132頁、上開偵查卷二
    第56至57頁、原審卷第149至169頁），而本件案發後庚○○
    家中廚房確短少1把菜刀，壬○○之手機於案發翌日在樓梯
    旁經庚○○尋回，亦經證人庚○○於警詢中證述屬實（見97
    年度偵字第19033號卷第42、43頁）。又庚○○住處之行動
    電話基地台位置在臺北縣新店市○○路○段289號12樓，被告
    、廖文良、許紘輔為本件強盜犯行前之97年7月30日20時54
    分許，被告、廖文良所使用之0000000000號、0000000000號
    行動電話曾利用庚○○住處基地台及附近新店市○○路○段
    88巷1號之基地台互相聯絡、許紘輔於同日20時52分使用000
    0000000號行動電話自庚○○住處基地台撥打電話與郭麗治
    聯絡一節，有臺北縣政府警察局新店分局「偵辦己○○等人
    涉嫌強盜案」通聯分析報告、己○○、廖文良、許紘輔所使
    用行動電話之通聯記錄各1份在卷可佐（見臺北縣政府警察
    局新店分局「偵辦己○○等人涉嫌強盜案」通聯分析報告卷
    第1、35、70、251頁），顯見被告與廖文良、許紘輔3人確
    有在案發時間出現在庚○○住處至為明確。再證人乙○○於
    警詢中指稱其中1名嫌犯持槍之大拇指手指甲有灰指甲且右
    手有明顯的萎縮情形、證人戊○○於警詢中指稱1名持刀歹
    徒右小腿上有刺青等節（見97年度偵字第19033號卷一第49
    、62頁），核與被告之雙手及許紘輔右小腿有刺青之特徵相
    符，並有被告之雙手照片4張、許紘輔腿部照片2張附卷可稽
    （見上開偵查卷第52頁、97年度偵字第21185號卷第24、25
    頁）。而廖文良於翌日即97年7月31日在其駕駛之車牌號碼
    0181-QX號自小客車內提到前往洗劫上開賭場一事，復經證
    人癸○○於警詢中證述明確（見97年度偵字第19033 號卷第
    30頁）。參以證人子○○、丑○○、劉佩珊、癸○○於警詢
    、證人子○○於偵查中證稱戊○○遭強盜之SAMSUNG 廠牌手
    機（序號000000000000000號）係由廖文良提供子○○使用
    一情觀之（見97年度偵字第19 033號卷一第82至85、93、94
    、100、101、29至32頁、上開卷二第55至58頁），足見戊○○之手機係廖文良參與強盜犯行取得，應可認定。是被告之
    自白，應與事實相符，足堪採為認定事實有罪之證據。
三、被告、許紘輔分持類似真槍之玩具手槍及開山刀進入庚○○
    住處，並將刀子抵住戊○○之頸部，廖文良又自屋內廚房取
    得菜刀持向甲○○要脅財物，被害人人數雖較被告3人為多
    ，被害人壬○○、戊○○、丁○○、甲○○又係男子；然一
    般人若遭人以銳利開山刀近距離抵住咽喉部位作勢傷害，或
    持類似真槍之玩具槍枝、菜刀作勢要脅，該被刀、槍抵住或
    瞄準之人及在場同受此強暴、脅迫之他人面對此景，大抵咸
    認為若不服從被告3人之命令，勢將激怒被告3人而導致其以
    刀、槍傷人之可能，鮮有不喪失自由意志者。況當時被害人
    丙○○、壬○○、乙○○、戊○○、丁○○、甲○○又係手
    無防身之物之人，案發時被害人丙○○、壬○○、乙○○、
    戊○○、丁○○、甲○○與被告3人間之實力狀態顯然懸殊
    至極，是若非因畏懼被告、廖文良、許紘輔手中所持客觀上
    可疑為真槍之玩具手槍、開山刀及菜刀，被害人丙○○、壬○○、乙○○、戊○○、丁○○、甲○○已感受渠等生命、
    身體安全上之危險，被害人丙○○、壬○○、乙○○、戊○○、甲○○豈有可能同意交出身上財物任由被告3人取走，
    堪認被告3人所實施強暴、脅迫行為，客觀上已足使一般人
    處於精神上、心理上不可抗拒之狀態，方交出財物任憑被告
    3人取走，應可認定。
四、按共同正犯，於合同意思範圍內，組成一共犯團體，團體中
    任何一人之行為，均為共犯團體之行為，他共犯均須負共同
    責任，初無分別何一行為係何一共犯所實施之必要（最高法
    院88年度台上字第2230號判決可資參照）。同案被告許紘輔
    持以犯案之開山刀雖未扣案，惟開山刀為當日由廖文良所購
    買，且該開山刀為金屬製，連刀柄長50公分，此經被告及廖
    文良、許紘輔於原審審理時供述在卷（見原審卷一第219、
    220頁及反面），開山刀既係通常供為劈材砍木之利器，當
    屬客觀上足以危害人之生命、身體、安全，性質上屬兇器之
    物。而菜刀亦係金屬製品，刀刃鋒利，為料理切割食材之工
    具，此為一般人所知悉，亦為客觀上足以危害人之生命、身
    體、安全，性質上屬兇器之物。至該類似手槍之物並未扣案
    ，無從鑑定其材質及是否具有殺傷力，依據「罪疑惟輕，有
    利歸被告」之法則，尚難認該槍係制式手搶或具有殺傷力之
    管制槍枝。被告與同案被告廖文良、許紘輔，結夥3人以上
    ，攜帶客觀上足以對人之身體、生命安全構成威脅，性質上
    屬兇器之開山刀、菜刀等利器，於夜間侵入住宅，以上揭強
    暴、脅迫之手段，至使被害人丙○○等人不能抗拒，而使被
    害人等交付財物，核渠等強盜丙○○、壬○○、乙○○、戊○○、甲○○所為，係犯刑法第330條第1項之結夥3人以上
    攜帶兇器於夜間侵入住宅強盜既遂罪；另渠等強盜丁○○所
    為，係犯刑法第330條第2項、第1項之結夥3人以上攜帶兇器
    於夜間侵入住宅強盜未遂罪。起訴書雖漏未論列刑法第330
    條第2項、第1項之結夥3人以上攜帶兇器於夜間侵入住宅強
    盜未遂罪此部分罪名，然此部分與前揭起訴經論罪部分有想
    像競合犯裁判上一罪關係，本院自應一併審理。被告與同案
    被告廖文良、許紘輔共3人間，就結夥3人以上攜帶兇器於夜
    間侵入住宅強盜既、未遂犯行，有犯意聯絡及行為分擔，均
    為共同正犯。其等3人在同時同地以一強盜行為，強盜被害
    人丙○○、乙○○、壬○○、戊○○、甲○○之財物既遂及
    強盜被害人丁○○財物未遂，為想像競合犯，應從一加重強
    盜既遂罪處斷。又被告有如事實欄所載犯罪科刑及執行情形
    ，有本院被告前案紀錄表可左，其於刑之執行完畢後5年內
    ，故意再犯本件有期徒刑之罪，為累犯，應依法加重其刑。
五、原審因予論罪科刑，固非無見。惟查：被告與同案被告廖文
    良、許紘輔，結夥3人以上，攜帶兇器，於夜間侵入住宅，
    犯本案之強盜罪，因分別該當刑法第321條第1項第1款、第3
    款、第4款之加重條件，應論以刑法第330條之加重強盜罪。
    原審判決於事實欄中已記載被告等人實施本案之強盜行為，
    除符合「結夥3人以上」、「攜帶兇器」之加重條件外，且
    符合「於夜間侵入住宅」之加重條件，然於主文、理由欄中
    竟未論及被告等人本案之所為，符合「於夜間侵入住宅」之
    事實，僅載稱被告等本件之所為應成立結夥3人以上攜帶兇
    器強盜既、未遂罪云云，即有違誤。被告上訴意旨以原審判
    決理由欄內對被告犯罪之動機、目的、手段、結果等刑法第
    57條應審酌事項皆未記載，顯有判決理由不備及適用法則不
    當之違誤云云。惟原審判決已於理由欄內審酌被告有事實欄
    所載犯罪科刑及執行情形，構成累犯，及被告因缺錢花用而
    犯加重強盜罪，所為嚴重影響社會治安，犯後未將財物返還
    被害人，惡性重大，被告雖於審理中坦承強盜犯行，惟誣指
    癸○○為共犯，並迴護同案被告廖文良、許紘輔，態度非佳
    等刑法第57條所定情狀，非如被告所指未予審酌，是被告之
    上訴為無理由；惟原判決此部分既有上開可議，仍屬無可維
    持，應由本院就此部分暨定執行刑部分均予以撤銷改判。爰
    審酌被告正值壯年，竟因思不勞而獲，結夥攜帶兇器，於夜
    間進入民宅強盜，所得財物非微，法紀觀念淡薄，嚴重影響
    社會治安，且犯後未將財物返還被害人，惡性重大，然於原
    審及本院審理時均坦承犯行等一切情狀，量處如主文第2項
    所示之刑，以示懲儆。被告與廖文良、許紘輔用以犯加重強
    盜罪所用之開山刀、菜刀各1把、頭套1個、雨衣1件、口罩2
    副，業經其等於犯案後丟棄，此據被告、許紘輔於原審審理
    時供稱：頭套、雨衣是從碧潭橋上丟到溪裡面、口罩、開山
    刀在路途中丟掉等語在卷（見原審卷第219頁反面、第220頁
    ），且無證據證明尚屬存在，爰不予宣告沒收。被告等持以
    犯罪之未扣案類似手槍之玩具槍枝1支、菜刀1把，分屬被告
    就讀小學之姪子及被害人庚○○所有，此經被告於原審審理
    時陳明及證人庚○○於警詢中證述明確（見原審卷第219頁
    、97年度偵字第19033號卷第42至43頁），亦不予宣告沒收
    。
據上論斷，應依刑事訴訟法第369條第1項前段、第364條、第299
條第1項前段、刑法第28條、第330條第1項、第2項、第55條、第
47條第1項，判決如主文。
本案經檢察官呂光華到庭執行職務。
中    華    民    國    98    年    9     月    29    日
                  刑事第二十一庭審判長法  官  蔡聰明
                                      法  官  楊力進
                                      法  官  許永煌
以上正本證明與原本無異。
如不服本判決，應於收受送達後十日內向本院提出上訴書狀，其
未敘述上訴之理由者並得於提起上訴後十日內向本院補提理由書
（均須按他造當事人之人數附繕本）「切勿逕送上級法院」。
                                      書記官  江采廷
中    華    民    國    98    年    9     月    29    日
附錄：本案論罪科刑法條全文
中華民國刑法第330條（加重強盜罪）
犯強盜罪而有第 321 條第 1 項各款情形之一者，處 7 年以上有
期徒刑。
前項之未遂犯罰之。


司法院資訊處製作；財團法人民間司法改革基金會備份。
